臺灣高等法院刑事判決
111年度上訴字第44號
上  訴  人  
即  被  告  黃瑋哲



上列上訴人因詐欺案件，不服臺灣臺北地方法院110年度審簡上
字第89號，中華民國110年10月26日第一審判決（起訴案號：臺
灣臺北地方檢察署109年度偵字第30632號），提起上訴，本院判
決如下：
    主  文
上訴駁回。
    事  實
一、黃瑋哲明知其無販售網路遊戲「天堂」帳號之真意，竟意圖
    為自己不法之所有，基於以網際網路對公眾散布而詐欺取財
    之犯意，於民國109年7月30日晚間7時22分前某時，透過電
    腦設備連結網際網路至社群網站Facebook（下稱臉書），在
    不特定多數人均得自由瀏覽之公開社團「天堂台服買賣交易
    版」，以帳號「王堂瑞」張貼佯以販售網路遊戲「天堂」帳
    號之訊息，適有林乾安見該訊息後陷於錯誤，誤信黃瑋哲確
    有販賣遊戲帳號之意，即以臉書私訊功能與黃瑋哲聯絡，嗣
    同意以新臺幣（下同）2萬元購買遊戲帳號，黃瑋哲遂指示
    林乾安匯款至其向不知情之友人曾翊智借用之彰化商業銀行
    帳號00000000000000號帳戶，林乾安乃於109年7月30日晚間
    10時9分許，將頭期款1萬2,000元匯入上開帳戶，黃瑋哲旋
    於同日晚間10時55分許，要求曾翊智自上開帳戶提領1萬2,0
    00元交付予其花用殆盡。嗣林乾安遲未收得上開遊戲帳號，
    發覺受騙報警處理，始循線查悉上情。
二、案經林乾安訴由新北市政府警察局新店分局報告臺灣臺北地
    方檢察署檢察官偵查起訴。
    理  由
壹、證據能力之認定部分：
　　按被告以外之人於審判外之言詞或書面陳述，除法律有規定
    者外，不得作為證據。被告以外之人於審判外之陳述，雖不
    符同法第159條之1至第159條之4之規定，而經當事人於審判
    程序同意作為證據，法院審酌該言詞陳述或書面陳述作成時
    之情況，認為適當者，亦得為證據；當事人、代理人或辯護
    人於法院調查證據時，知有第159條第1項不得為證據之情形
    ，而未於言詞辯論終結前聲明異議者，視為有前項之同意，
    刑事訴訟法第159條第1項、第159條之5第1項、第2項分別定
    有明文。查本案下述據以認定上訴人即被告黃瑋哲（下稱被
    告）犯罪之供述證據，檢察官及被告於本院審理時均未爭執
    其證據能力，且迄於言詞辯論終結前均未聲明異議，復經審
    酌該等言詞陳述或書面作成時之情況並無違法、不當或顯不
    可信之狀況，依刑事訴訟法第159條之5第2項之規定，均有
    證據能力；又本案認定事實之其餘非供述證據，並無證據證
    明係公務員違背法定程序所取得，依同法第158條之4反面解
    釋，亦均有證據能力，合先敘明。
貳、認定被告犯罪事實所憑之證據及理由：
　　訊據被告對於上揭事實坦白承認（見本院卷第52、79頁），
    核與證人即告訴人林乾安於警詢之證述、證人曾翊智於警詢
    及偵查中之證述情節一致（見偵字卷第13至17、21至23、93
    至94頁），此外，復有臉書及通訊軟體LINE對話紀錄1份、
    手機對話紀錄及交易明細翻拍照片19張、彰化商業銀行股份
    有限公司109年8月21日彰作管字第10920006532號函附開戶
    基本資料及交易明細1份附卷可稽（見偵字卷第31至43頁）
    ，足認被告上開任意性自白，核與事實相符，堪以採取。據
    上，本件事證明確，被告上揭犯行足可認定，應依法論科。
    　　
參、論罪部分：　　
　　核被告所為，係犯刑法第339條之4第1項第3款之以網際網路
    對公眾散布而犯詐欺取財罪。
肆、沒收部分：
　　被告遂行本件犯行而自告訴人詐得1萬2,000元之款項，其性
    質屬於被告之犯罪所得，雖未扣案，然如宣告沒收或追徵，
    亦無過苛調節條款之情形，即應依刑法第38條之1第1項前段
    、第3項規定宣告沒收，於全部或一部不能沒收或不宜執行
    沒收時，追徵其價額。
伍、駁回上訴之理由：
一、原審經詳細調查及審理後，基於以上相同之認定，引用刑法
    第339條之4第1項第3款、第38條之1第1項前段、第3項，刑
    法施行法第1條之1第1項等規定為依據，復審酌被告正值青
    壯，不思以正途獲取財物，竟屢屢透過網際網路在臉書社團
    上貼文佯裝欲出售遊戲裝備或物件，致被害人陷於錯誤而匯
    款至其指定之不知情第三人名下帳戶，藉此「三角詐欺」之
    手法訛詐金錢得手，除破壞社會正常交易秩序，亦損及告訴
    人之財產利益，所為實屬不該；然考量被告犯後終能坦承犯
    行，惟因告訴人未出席而未能與告訴人達成和解等情，兼衡
    告訴人受害金額，暨被告之犯罪動機、目的、手段，及其於
    原審審理時自陳從事之職業、家庭經濟狀況、智識程度等一
    切情狀，量處有期徒刑1年2月。另就沒收部分說明：被告本
    案詐得之1萬2,000元，雖未扣案，仍屬其犯罪所得，爰依刑
    法第38條之1第1項前段及第3項規定宣告沒收，並諭知於全
    部或一部不能沒收或不宜執行沒收時，追徵其價額。經核原
    審上開認事用法，均無違誤，量刑亦稱允恰。
二、被告於上訴及理由狀固稱：我並無在網際網路對公眾散布而
    犯詐欺取財等語，然被告於本院審理時既坦承犯行，此部分
    上訴理由即無可採。另上訴意旨雖稱希望從輕量刑等語，惟
    按刑事審判旨在實現刑罰權之分配的正義，故法院對有罪被
    告之科刑，應符合罪刑相當之原則，使輕重得宜，罰當其罪
    ，以契合社會之法律感情，此所以刑法第57條明定科刑時應
    審酌一切情狀，尤應注意該條所列10款事項以為科刑輕重之
    標準，俾使法院就個案之量刑，能斟酌至當。至於量刑輕重
    ，係屬事實審法院得依職權自由裁量之事項，苟其量刑已以
    行為人之責任為基礎，並斟酌刑法第57條各款所列情狀，而
    未逾越法定刑度或有濫用權限情事，即不得任意指為違法（
    最高法院75年度台上字第7033號判例、103年度台上字第36
    號判決意旨參照）。原審既於判決理由欄內詳予說明其量刑
    基礎，且敘明係審酌前揭各項情狀，顯已斟酌刑法第57條各
    款事由，並基於刑罰目的性之考量、刑事政策之取向以及行
    為人刑罰感應力之衡量等因素而為刑之量定，且以行為人責
    任為基礎，未逾越法定刑度，亦無違背公平正義之精神，客
    觀上不生量刑明顯失出失入之裁量權濫用情形，核屬法院量
    刑職權之適法行使，難認有何不當而構成應撤銷之事由可言
    。綜上，被告上訴意旨所指情節，並無理由，應予駁回。
據上論斷，應依刑事訴訟法第368條，判決如主文。
本案經檢察官林劭燁提起公訴，檢察官白忠志到庭執行職務。
中　　華　　民　　國　　111 　年　　4 　　月　　7 　　日
                  刑事第二十二庭審判長法  官  王美玲
                                      法  官  汪怡君
                                      法  官　葉韋廷
以上正本證明與原本無異。
如不服本判決，應於收受送達後20日內向本院提出上訴書狀，其
未敘述上訴之理由者並得於提起上訴後20日內向本院補提理由書
（均須按他造當事人之人數附繕本）「切勿逕送上級法院」。
                                      書記官　李逸翔
中　　華　　民　　國　　111 　年　　4 　　月　　7 　　日
附錄：本案論罪科刑法條全文
中華民國刑法第339條之4
犯第339條詐欺罪而有下列情形之一者，處1年以上7年以下有期
徒刑，得併科1百萬元以下罰金：
一、冒用政府機關或公務員名義犯之。
二、三人以上共同犯之。
三、以廣播電視、電子通訊、網際網路或其他媒體等傳播工具，
    對公眾散布而犯之。
前項之未遂犯罰之。